【裁判字號】    98,抗,789
【裁判日期】    980612
【裁判案由】    聲明異議
【裁判全文】
臺灣高等法院民事裁定                   98年度抗字第789號
抗  告  人  皓中資產管理有限公司
                      之1
法定代理人  甲○○
上列抗告人因與相對人乙○○等間清償債務強制執行事件，聲明
異議，對於中華民國98年4月8日臺灣臺北地方法院98年度執聲字
第16號裁定提起抗告，本院裁定如下：
    主  文
抗告駁回。
抗告訴訟費用由抗告人負擔。
    理  由
一、本件抗告人聲明異議及抗告意旨略以：抗告人執臺灣桃園地
    方法院88年度執字第10409號債權憑證為執行名義，聲請對
    相對人即債務人乙○○、丙○○之財產為強制執行，因該執
    行名義所載之債權人為臺灣中小企業銀行北桃園分行（下稱
    臺灣中小企銀），而臺灣中小企銀業將相對人對其尚未清償
    之貸款及有關一切權利、名義、利益及責任（下稱系爭債權
    ）讓與力富資產管理股份有限公司（下稱力富公司），力富
    公司再讓與馬來西亞德義第一資產管理股份有限公司（下稱
    德義公司），德義公司復讓與臺北國鼎資產管理股份有限公
    司（下稱國鼎公司），嗣由國鼎公司讓與抗告人。惟原法院
    司法事務官以抗告人未提出臺灣中小企銀將系爭債權讓與力
    富公司之債權讓與聲明書正本，無從認定系爭債權確已依法
    轉讓為由，於民國（下同）98年2月9日以97年度執字第9656
    4號裁定（下稱原處分）駁回抗告人強制執行之聲請。然抗
    告人未能提出上開債權讓與證明書正本係因前手並未交付，
    且抗告人與臺灣中小企銀間無契約關係存在，無從要求臺灣
    中小企銀再行抄錄，就抗告人而言實屬不可抗力；又「債權
    讓與」之法律行為於讓與人與受讓人間雙方合意即生效力，
    並不以訂定書面文件為必要，更不會因無書面契約即影響其
    於法律上之效力；且執行法院對於強制執行事件，認有調查
    之必要時，得依強制執行法第19條規定，命債權人查報，或
    依職權調查之，抗告人既已提出債權讓與證明書影本，依強
    制執行法第30條之1準用民事訴訟法第284條規定，已釋明事
    實上之主張，執行法院縱認有不足，亦可函文臺灣中小企銀
    確認此一實體上事項，此參諸辦理強制執行事件應行注意事
    項第9條之1及最高法院94年度臺抗字第649號、89年度臺抗
    字第239號裁定，並不以強制執行法第19條之適用僅限關於
    「債務人財產狀況」為範疇自明；此外，強制執行法第28條
    之1及辦理強制執行事件應行注意事項第15條之1規定，原法
    院只需函文臺灣中小企銀確認該債權讓與行為是否真正，即
    可續行強制執行程序無虞，不致發生因欠缺上開債權讓與聲
    明書正本即令程序無法或不能進行。詎原處分強行爰引強制
    執行法第30條之1準用民事訴訟法第249條第1項第6款規定，
    以聲請程序不合法為由，逕予駁回抗告人強制執行之聲請，
    已違背中央法規標準法第16條規定，而生普通法竟優先適用
    及效力高於特別法之瑕疵，原裁定竟予維持，駁回抗告人之
    聲明異議，應予廢棄云云。
二、按債權人聲請強制執行，如不合程式或不備其他要件，依其
    情形可以補正，經定期命補正而不補正者，法院應以裁定駁
    回之，此觀強制執行法第30條之1準用民事訴訟法第249條第
    1項第6款即明。次按強制執行應依執行名義為之；執行名義
    為確定終局判決者，除當事人外，對於訴訟繫屬後為當事人
    之繼受人者，亦有效力，此項規定，於其他執行名義準用之
    ，強制執行法第4條、第4條之2並有明文。是以得聲請發動
    強制執行程序者，以執行名義所載之債權人，或依法得為執
    行名義所載債權人之繼受人者為限，若非正當之執行債權人
    ，即無權聲請發動強制執行程序；不具有執行債權人資格者
    不得先發動聲請執行程序，再藉由執行法院之執行行為滿足
    法律要件，使其成為正當執行債權人。故債權受讓人依強制
    執行法第4條之2規定，主張其為執行名義效力所及之人，除
    應提出強制執行法第6條第1項規定之執行名義正本外，自應
    提出債權讓與證明書正本、債權讓與通知正本，以證明其為
    該執行名義效力所及之人，蓋前開執行名義、債權讓與證明
    書及債權讓與通知均屬表彰債權人正當權利之證明文件，參
    照上開條文規定，均應提出正本。
三、經查，抗告人即債權人執臺灣桃園地方法院88年度執字第10
    409號債權憑證聲請對相對人之財產為強制執行，主張該執
    行名義所載債權人臺灣中小企銀業將系爭債權轉讓力富公司
    ，力富公司嗣將系爭債權轉讓德義公司，德義公司再將系爭
    債權轉讓國鼎公司，國鼎公司復將系爭債權轉讓抗告人，固
    已檢附前揭債權憑證正本、力富公司與德義公司間、德義公
    司與國鼎公司間及國鼎公司與抗告人間之債權讓與聲明書正
    本各1紙，然檢附之臺灣中小企銀與力富公司間之債權讓與
    聲明書僅為影本，並未提出該債權讓與聲明書、抗告人通知
    債務人之債權讓與通知正本。聲明異議及抗告意旨雖以前情
    置辯，然強制執行法既已規定聲請強制執行須持執行名義正
    本，則表彰債權受讓人為執行名義效力所及之人之債權讓與
    證明書，依同一解釋，自應提出正本於執行法院，否則不能
    確認其為正當之執行債權人，自無權聲請發動強制執行程序
    ，是不論抗告人未提出證明其為正當之執行債權人之理由為
    何，依法不得聲請發動強制執行程序。至於抗告人所指強制
    執行法第19條之適用非僅限於「債務人財產狀況」，並舉最
    高法院94年度臺抗字第649號及89年度臺抗字第239號裁定為
    憑云云，惟查強制執行法第19條所規定之調查，係指執行程
    序開始後債務人財產狀況之調查，並非指執行程序開始前債
    權人是否具備法定要件之調查，且該執行程序開始後財產狀
    況之調查，執行法院有權審酌是否發動，此觀該條第1項明
    定調查權之發動為「得」而非「應」自明；況最高法院94年
    度臺抗字第649號及89年度臺抗字第239號裁定內容係執行法
    院調查、審酌切結書，認定租賃契約在抵押權設定之後訂立
    ，進而除去該租賃權，核與本件抗告人聲請強制執行係欠缺
    債權讓與聲明書正本有間，不能比附援引。是抗告人因聲請
    開始強制執行程序之法定要件尚未具備，執行法院亦無依強
    制執行法第19條規定函文臺灣中小企銀確認之義務，且已依
    同法第30條之1準用民事訴訟法第249條第1項第6款規定，於
    97年12月22日以北院隆97執字第96564號函通知抗告人補正
    債權讓與證明書正本後，抗告人逾期未能補正，因而駁回抗
    告人強制執行之聲請，自無不合。抗告人不服，聲明異議，
    原裁定予以駁回，亦無違誤。抗告意旨仍執陳詞，指摘原裁
    定不當，求予廢棄，並無理由，應予駁回。
四、據上論結，本件抗告為無理由，爰裁定如主文。
中    華    民    國    98    年    6     月    12    日
                  民事第十五庭
                      審判長法  官  林恩山
                            法  官  黃國忠
                            法  官  郭松濤
正本係照原本作成。
本裁定除以適用法規顯有錯誤為理由，不得再抗告。如提起再抗
告，應於收受送達後10日內委任律師為代理人向本院提出再抗告
狀，並繳納再抗告費新臺幣1,000元整。
中    華    民    國    98    年    6     月    12    日
                             書記官  方素珍


司法院資訊處製作；財團法人民間司法改革基金會備份。
